臺灣高等法院高雄分院刑事判決　　　　100年度上訴字第431號
上　訴　人
即　被　告　蘇文章
上列上訴人因毒品危害防制條例案件，不服臺灣高雄地方法院99
年度訴字第1788號中華民國100 年1 月20日第一審判決（起訴案
號：臺灣高雄地方法院檢察署99年度毒偵字第5642號），提起上
訴，本院判決如下：
     主  文
上訴駁回。
     理  由
一、按不服地方法院之第一審判決而上訴者，須提出上訴書狀，
    並應敘述具體理由，上訴書狀未敘述上訴理由者，應於上訴
    期間屆滿後20日內補提理由書於原審法院。逾期未補提者，
    原審法院應定期間先命補正。但上訴書狀已敘述理由，惟所
    敘述者非屬具體理由，則屬不符上訴之法定程式，由第二審
    法院以其上訴不合法律上程式，判決駁回，不生定期命補正
    之問題，刑事訴訟法第350 條第1 項、第361 條、第362 條
    、第367 條定有明文。
二、按上開所稱具體理由，係指須就不服之判決為具體之指摘而
    言，如僅泛稱原判決認事用法不當或採證違法、判決不公等
    ，均非具體理由（法院辦理刑事訴訟案件應行注意事項第16
    2 點參照）；復按所謂具體理由，必係依據卷內既有訴訟資
    料或提出新事證，指摘或表明第一審判決有何採證認事、用
    法或量刑等足以影響判決本旨之不當或違法，而構成應予撤
    銷之具體事由，始克當之（例如：依憑證據法則具體指出所
    採證據何以不具證據能力，或依憑卷證資料，明確指出所為
    證據證明力之判斷如何違背經驗、論理法則）；倘僅泛言原
    判決認定事實錯誤、違背法令、量刑失之過重或輕縱，而未
    依上揭意旨指出具體事由，或形式上雖已指出具體事由，然
    該事由縱使屬實，亦不足以認為原判決有何不當或違法者（
    例如：對不具有調查必要性之證據，法院未依聲請調查亦未
    說明理由，或援用證據不當，但除去該證據仍應為同一事實
    之認定），皆難謂係具體理由，俾與第二審上訴制度旨在請
    求第二審法院撤銷、變更第一審不當或違法之判決，以實現
    個案救濟之立法目的相契合，並節制濫行上訴」（最高法院
    97年度台上字第892 號判決意旨參照）。是如上訴理由書狀
    並未依據卷內訴訟資料，具體指摘原判決認事用法有何違法
    或不當之情形，即屬上訴未敘述具體理由。
三、上訴人即被告蘇文章因犯毒品危害防制條例第10條第1 項之
    施用第一級毒品罪，及同條例第11條第1 項之持有第一級毒
    品罪，經原審各判處有期徒刑1 年2 月、5 月，應執行有期
    徒刑1 年6 月在案。經被告於100 年2 月3 日具狀提起上訴
    ，僅載：「上訴理由容後詳稟」等語，嗣於100 年2 月21日
    補提上訴理由狀，略以：「刑事審判為發現真實及保障人權
    ，規定被告之自白不得作為有罪判決之唯一證據；又原判決
    在量刑上有適用法則不當之違誤，即不符罪刑相當之比例及
    公平原則」云云。
四、按被告之自白固不得作為認定犯罪之唯一證據，而須以補強
    證據證明其確與事實相符，然茲所謂之補強證據，並非以證
    明犯罪構成要件之全部事實為必要，倘其得以佐證自白之犯
    罪非屬虛構，能予保障所自白事實之真實性，即已充分。又
    得據以佐證者，雖非直接可以推斷該被告之實施犯罪，但以
    此項證據與被告之自白為綜合判斷，若足以認定犯罪事實者
    ，仍不得謂其非屬補強證據（最高法院73年台上字第5638號
    判例要旨可佐）；又按關於刑之量定，係實體法上賦予法院
    得為自由裁量之事項，倘其未有逾越法律所規定之範圍，或
    濫用其權限，即不得任意指摘為違法（最高法院75年台上字
    第7033號判例要旨足參）。經查：
(一)、被告蘇文章係於99年8 月5 日7 時許，在高雄市小港區合作
    里公園公廁內，以針筒注射方式施用第一級毒品海洛因1 次
    。另於99年8 月5 日16時55分許，在高雄市鳳山區（原高雄
    縣鳳山市○○○路65號前，以新臺幣1000元之代價，向真實
    姓名年籍不詳綽號「忠仔」之成年男子購入第一級毒品海洛
    因1 小包而非法持有之等事實，業經被告於原審坦認在卷，
    又被告為警查獲後採尿送驗結果，確呈嗎啡、可待因陽性反
    應，有卷附警方檢驗尿液代號與真實姓名對照表、高雄市立
    凱旋醫院99年9 月13日濫用藥物尿液檢驗報告足憑；另扣案
    之白色塊狀粉末1 包經送驗後，檢驗結果含有海洛因成分（
    驗後淨重0.143 公克），亦有高雄市立凱旋醫院99年10月11
    日濫用藥物成品檢驗鑑定書、警方扣押筆錄、扣押物品目錄
    表可證（見原判決第1-2 頁）。從而，依據上開說明，被告
    之上開自白，確有其他補強證據可佐，原審以此項證據與被
    告之自白為綜合判斷，足認被告上開自白，核與事實相符予
    以論罪，於法尚無不合。被告上訴意旨僅陳「被告之自白不
    得作為有罪判決之唯一證據」，並未具體指出原判決有何其
    他關於被告犯罪事實認定之不當，顯非適法之上訴理由。
(二)、原判決審酌被告蘇文章前因施用毒品案件經觀察勒戒、論罪
    科刑後，均未戒除毒品，復再施用並持有毒品，顯見其自制
    力不足，無法擺脫毒品，故應藉由刑罰之執行，以收教化之
    功能，並參以被告犯後坦承犯行，持有毒品數量甚微，所犯
    係自傷行為，尚未害及他人，其行為本身對社會所造成之危
    害並非直接，暨其生活狀況等一切情狀，量處如上開所示之
    刑及定應執行之刑，經核尚屬允當。難認原判決關於量刑自
    由裁量之行使，有何未合乎法律之目的，違背內部性界限，
    而屬權利濫用之違法，或違反比例原則、平等原則、公平正
    義等法則。被告上訴意旨泛指「原判決在量刑上有適用法則
    不當之違誤，即不符罪刑相當之比例及公平原則」，亦未具
    體指摘原判決關於量刑部分有何不當，則被告此部分上訴難
    認有何具體理由。
五、綜上所述，被告蘇文章提出之上開上訴理由，不足以認為原
    判決之認事、用法有何違誤，亦難認原判決量刑有何未合乎
    法律之目的，違背內部性界限，而屬權利濫用之違法，或違
    反比例原則、平等原則、公平正義等法則，而構成應予撤銷
    之具體事由，且被告於上訴期間屆滿後之20日內（被告於10
    0 年1 月31日收受原審判決，見原審卷第43頁），未再補提
    其他上訴具體理由，則被告之上訴自與刑事訴訟法第361 條
    第2 項所稱「具體理由」顯非相當，足認被告之上訴，違背
    法律上之程式，爰不經言詞辯論，逕行判決駁回上訴。
據上論斷，應依刑事訴訟法第367 條前段、第372 條，判決如主
文。
中    華    民    國    100     年    5   月    31    日
              刑事第三庭    審判長法  官  莊崑山
                                  法  官  唐照明
                                  法  官  張意聰
以上正本證明與原本無異。
本判決關於持有第一級毒品部分，不得上訴。
如不服本判決關於施用第一級毒品部分，應於收受本判決後10日
內向本院提出上訴書狀，其未敘述上訴理由者，並得於提起上訴
後10日內向本院補提理由書狀（均須按他造當事人之人數附繕本
）「切勿逕送上級法院」。
中    華    民    國   100    年    6     月    1     日
                                  書記官  王秋淑